【裁判字號】    92,訴,2960
【裁判日期】    921231
【裁判案由】    清償債務
【裁判全文】
臺灣臺中地方法院民事判決  九十二年度訴字第二九六○號
    原      告  乙○○
    被      告  甲○○
                丙○○
右當事人間請求清償借款事件，本院於民國九十二年十二月二十四日言詞辯論終結，
判決如左：
    主    文
被告甲○○應給付原告新臺幣壹佰貳拾玖萬肆仟伍佰參拾參元，及其中新台幣壹拾陸
萬貳仟伍佰拾陸元，自民國九十二年六月二十五日起至清償日止，按週年利率百分之
六‧二八五計算之利息，其中新台幣壹佰壹拾參萬貳仟零拾柒元，自民國九十二年年
六月二十五日起至傾償日止，按週年利率百分六‧０三五計算之利息。
原告其餘之訴駁回。
訴訟費用由被告甲○○負擔。
本判決第一項原告勝訴部分，得假執行。
    事    實
甲、原告方面：
  一、聲明：(一)被告應連帶給付原告新臺幣（下同）一百二十九萬四千五百三十三元
      ，及其中一十六萬二千五百十六元，自民國（下同）九十二年六月二十五日起
      至清償日止，按週年利率百分之六‧二八五計算之利息，其中一百一十三萬二
      千零十七元，自九十二年年六月二十五日起至清償日止，按週年利率百分六‧
      ０三五計算之利息。(二)訴訟費用由被告連帶負擔。
  二、陳述：
    (一)緣被告甲○○、丙○○原為夫妻關係，因被告甲○○經營「正大通訊行」發生
      財務困難，而被告丙○○負責財務，被告二人乃向原告調借現金週轉，惟因原
      告無現金可借，經雙方協議，以原告出面向華南商業銀行豐原分行（下稱華銀
      豐原分行）辦理消費性貸款，由被告丙○○擔任連帶保證人，且被告二人負責
      繳納銀行貸款本息之方式，分別於八十九年八月十六日、九十年四月六日向華
      銀豐原分行貸得五十萬元及一百二十萬元，該二筆借款直接撥入原告在該行所
      開設之帳戶內（帳號：000000000000），原告則將該帳戶之存摺
      及印章交給被告丙○○保管，由被告丙○○於銀行撥款後，自行取款使用。被
      告二人起初均有按時繳納本息，並於八十九年十二月二十二日有清償前開五十
      萬元貸款中之三十萬元；然自九十二年六月二十四日起，被告二人即未再繳納
      本息，致原告遭銀行催討，截至九十二年六月二十四日止，被告二人尚有本金
      四十六萬二千五百十六元、一百一十三萬二千零十七元未還。
    (二)被告二人共積欠於原告一百二十九萬四千五百三十三元未還（截至九十二年六
      月二十四日止，被告二人共有一百五十九萬四千五百三十三元之銀行本金未還
      ，扣除被告二人先前已清償之三十萬元，尚有一百二十九萬四千五百三十三元
      未還），而被告甲○○所簽發之支票經原告屆期提示均遭退票，顯見被告二人
      已無清償借款之可能，爰依消費借貸之法律關係，提起訴訟。
  三、證據：提出消費借貸契約影本二件、存摺影本一本、借款餘額證明書影本二件
      、支票及退票理由單影本各四件為證。
乙、被告方面：
  一、被告甲○○部分：
    (一)對原告請求之金額及利息均不爭執，對原告之請求為為認諾。
    (二)原告向銀行的借款，當時是要借出來給被告甲○○個人使用，被告丙○○部分
      ，只是因為銀行要求要連帶保證人，才找被告丙○○出面，且被告甲○○之前
      也有跳票紀錄，而名下也沒有不動產，所以才由被告丙○○擔任連帶保證人，
      而原告擔任借款人，本件原告的借款確實都交給被告甲○○使用，被告丙○○
      並不是要跟被告甲○○一起向原告借款。
  二、被告丙○○部分：
    (一)聲明：1.駁回原告之訴。2.訴訟費用由原告負擔。
    (二)陳述：
      1.本件對該兩筆借款，被告丙○○確實有擔任連帶保證人，但錢是借出來給被
        告甲○○使用。本件實際向原告借款的人是被告甲○○，被告丙○○並沒有
        向原告借款，也不是要與被告甲○○共同向原告借款。
      2.被告丙○○與被告甲○○原雖係夫妻關係，惟雙方已於九十一年七月間離婚
        ，且「正大通訊行」為被告甲○○獨資經營之商號，與被告丙○○無涉，被
        告丙○○亦未管理該商號之財務。被告丙○○自八十八年六月起至九十一年
        十月二日止，係任職於台北市之舜皇實業有限公司，並未在被告甲○○之通
        訊行任職。
      3.原告於被告甲○○八十八年九月十七日開設「正大通訊行」之初，即借款一
        百萬元給被告甲○○，並將上開華南銀行豐原分行之存摺及印章交給被告甲
        ○○保管使用，並非交給被告丙○○。
    (三)證據：提出離職證明書影本一件為證。
    理    由
一、原告主張之右開被告甲○○向其借款之事實，已據其提出消費借貸契約影本二件
    、存摺影本一本、借款餘額證明書影本二件、支票及退票理由單影本各四件為證
    ，核屬相符，且被告甲○○就原告之請求為認諾，故原告對被告甲○○之請求，
    為有理由。
二、又原告主張被告丙○○係共同借款人云云，則為被告丙○○所否認，依法自應由
    原告就被告丙○○係共同借款人之事實，負舉證之責。然本件依卷內原告所提之
    證據所示，充其量僅足證明被告丙○○係擔任原告向華南銀行豐原分行就上開借
    款之連帶保證人，並不足以證明被告丙○○有與被告甲○○共同向原告借款之事
    實，加以被告甲○○亦明確陳稱：對於原告向銀行的借款，當時是要借出來給被
    告甲○○個人使用，被告丙○○部分，只是因為銀行要求要連帶保證人，才找被
    告丙○○出面，本件原告的借款確實都交給被告甲○○使用，被告丙○○並不是
    要跟被告甲○○一起向原告借款等語，則本件原告既無法舉證證明被告丙○○係
    共同借款人，則其請求被告丙○○清償系爭借款，即屬無據，應予駁回。
三、從而，原告依消費借貸之法律關係，請求被告甲○○給付如主文第一項所示之本
    金、利息，為有理由，應予准許；其逾此部分之請求，於法無據，應予駁回。
四、又本於被告認諾所為之判決，法院應依職權宣告假執行民事訴訟法第三百八十九
    條第一項第一款定有明文。本件原告之請求，經被告甲○○為訴訟標的之認諾，
    爰依上揭關定，就命被告甲○○給付部分，依職權宣告假執行，附此陳明。
五、據上論結，本件原告之訴為一部有理由，一部無理由，依民事訴訟法第七十九條
    、第三百八十九條第一項第一款，判決如主文。
中      華      民      國    九十二    年     十二     月    三十一    日
                                    臺灣臺中地方法院民事第三庭
~B法      官  李悌愷
右為正本係照原本作成
如不服本判決，應於判決送達後二十日內，向本院提出上訴狀。
中      華      民      國    九十二    年     十二     月    三十一    日
~B法院書記官  洪加芳


司法院資訊處製作；財團法人民間司法改革基金會備份。
